【裁判字號】    99,交上訴,21
【裁判日期】    990427
【裁判案由】    過失致死
【裁判全文】
臺灣高等法院刑事判決                99年度交上訴字第21號
上  訴  人  臺灣板橋地方法院檢察署檢察官
被      告  甲○○
上列上訴人因被告過失致死案件，不服臺灣板橋地方法院98年度
交訴字第102 號，中華民國98年12月24日第一審判決（起訴案號
：臺灣板橋地方法院檢察署98年度調偵字第779號）， 提起上訴
，本院判決如下：
    主  文
原判決撤銷。
甲○○犯業務過失致人於死罪，處有期徒刑參月，如易科罰金，
以新臺幣壹仟元折算壹日；緩刑貳年。
    事  實
一、甲○○係大潤交通有限公司（下稱大潤公司）之聯結車司機
    ，以駕駛營業聯結車載運砂石為業，為從事業務之人，於民
    國（下同）九十七年十二月二十一日上午七時三十五分許，
    駕駛車牌號碼二七五－ＧＵ號營業曳引車並連結車牌號碼六
    六－ＲＢ號營業半拖車（下稱聯結車）載運砂石，沿臺北縣
    三重市往蘆洲市方向行駛，行經臺北縣蘆洲市○○路三二三
    巷（起訴書誤載第三二八巷）一六八之十一號對面車道時，
    本應注意該地點路面邊線劃有紅色實線，為禁止臨時停車處
    所，不得臨時停車，而依當時天候晴、日間自然光線、柏油
    路面無缺陷、無障礙物、視距良好等情形，並無不能注意之
    情事，竟疏未注意及此，為待轉對向位於臺北縣蘆洲市○○
    路三五五巷三十九號之「和財回收場」，貿然將該車臨時停
    放該處之外側車道，而佔據外側車道，適有陳翰霖騎乘車牌
    號碼二七二－ＣＶＭ號重型機車，同向沿三重市往蘆洲市方
    向行駛，途經該處，亦疏未注意車前狀況，並隨時採取必要
    之安全措拖，致撞及上開聯結車左後車尾，陳翰霖因而人車
    倒地滑行，經送往新光吳火獅醫院急救後，仍因右顱、胸內
    出血導致神經性休克而死亡。甲○○於肇事後，在有偵查犯
    罪職權之公務員查知其為犯人前，當場向前來處理事故之臺
    北縣政府警察局蘆洲分局警員承認其為肇事者而接受裁判。
二、案經陳翰霖之父乙○○訴由臺北縣政府警察局蘆洲分局報請
    臺灣板橋地方法院檢察署檢察官偵查起訴。
    理  由
一、本件被告甲○○所犯為死刑、無期徒刑、最輕本刑三年以上
    有期徒刑或高等法院管轄第一審案件以外之罪，被告於本院
    審判中先就被訴事實為有罪之陳述，經本院告知其簡式審判
    程序之旨，並聽取公訴人、被告之意見後，本院合議庭於九
    十九年四月十三日審判期日依刑事訴訟法第二百七十三條之
    一第一項規定，當庭裁定以簡式審判程序進行本件審理，則
    依刑事訴訟法第二百七十三條之二規定，關於本案證據之調
    查，不受第一百五十九條第一項、第一百六十一條之二、第
    一百六十一條之三、第一百六十三條之一及第一百六十四條
    至第一百七十條規定之限制，先予敘明。
二、上揭犯罪事實，業據被告甲○○坦承不諱，供稱：「我承認
    我有過失。在本件車禍發生前，我是停止在肇事地點沒錯，
    因為前面有很多砂石車要等待左轉去回收場，所以我就停在
    那裡。」、「我有注意到地上劃有紅線，因為我要等待前面
    的車輛左轉，我就把車臨時停放在該地，但是我沒有派員在
    後面警戒，也沒有在車後放置警告標誌，我停了約二、三分
    鐘以後就有車號二七二－ＣＶＭ機車追撞到我的車子的左後
    角。」、「我是準備要左轉，但是我有停車。因為回收場有
    車子在下貨，我們進不去，所以我停在路邊等。」等語綦詳
    （見本院九十九年四月七日準備程序筆錄第二頁、九十九年
    四月十三日審判筆錄第一頁），互核與證人杜君駿於警詢及
    偵查中證稱：伊當時駕駛聯結車正在左轉往對面回收場時，
    被告是尾隨在伊後方等伊左轉，等伊左轉後他才要左轉，現
    場是二線道，內線車道有車子要經過，伊在等那部車經過才
    要左轉，在等待途中就發生車禍等語（見偵查卷第六、五四
    頁）；證人即員警蘇威名於偵查中證稱：現場一路都是紅線
    ，不能臨時停車，伊據報到現場看到一台大聯結車停在外側
    車道，車身是直的等語（見相驗卷第五二頁背面），大致相
    符。再佐以臺北縣政府警察局蘆洲分局交通事故現場測繪草
    圖，被告停放車輛之車頭位置距離前方得以左轉之路口尚有
    四十一．四公尺遠，車身直放（見偵查卷第二十頁），與一
    般車身較長之聯結車或聯結車左轉時，均會在接近路口時往
    外側車道傾斜車身，以因應較大之迴轉半徑之常情相違背，
    足認被告當時尚未進入準備左轉的狀態，另參諸現場照片所
    示，被害人陳翰霖機車之車殼碎片散落緊靠被告所駕聯結車
    左後輪胎後方下緣（見偵查卷第三０頁照片編號十五、十六
    ），益徵本件肇事時被告所駕聯結車係處於停止狀態。而證
    人杜君駿雖於偵查中證稱：車禍當時，伊和被告之車速只有
    幾公里而已等語（見相驗卷第五十二頁），惟車禍發生當時
    ，證人杜君駿已抵達前方路口，車頭向前、車身向外側車道
    傾斜，距離被告車輛數十公尺遠，專心等待內側車道之車輛
    經過後準備左轉，顯難分心注意在後方之被告車輛究竟係靜
    止或車速只有幾公里，此部分所述尚難憑採，自難執為有利
    於被告之認定。此外復有道路交通事故現場圖、現場測繪草
    圖、行車紀錄器、道路交通事故調查報告表（一）（二）、
    道路交通事故肇事人自首情形記錄表、車籍資料、駕照、行
    車執照及現場照片在卷可稽（見偵查卷第十九頁至第三七頁
    、第二三至三六頁）。而被害人陳翰霖因本件車禍造成右顱
    、胸內出血導致神經性休克而死亡等情，亦為被告所自承，
    且經臺灣板橋地方法院檢察署檢察官督同檢驗員相驗屬實，
    製有勘驗筆錄、驗斷書、相驗屍體證明書，及新光吳火獅紀
    念醫院於九十七年十二月二十一日出具之診斷證明書一份在
    卷可按（見相驗卷第十三頁、第五六頁至第六三頁），足認
    被告自白與事實相符，而堪採信。
三、按禁止臨時停車標線為紅色實線，用以指示禁止臨時停車路
    段，其禁止時間為全日二十四小時，道路交通標誌標線號誌
    設置規則第一百六十九條第一項、第二項、第四項定有明文
    ；又設有禁止臨時停車標誌、標線處所不得臨時停車，道路
    交通安全規則第一百一十一條第一項第三款定有明文。被告
    係領有職業駕駛執照之營業聯結車司機，對於上開規定，當
    知之甚稔。依臺北縣政府蘆洲分局交通分隊處理交通事故現
    場測繪草圖、道路交通事故現場圖、道路交通事故調查報告
    表及現場照片所示，肇事地點為有設有中央分隔島、東西向
    分占二車道、路線筆直無彎曲之四線道道路，地面未繪設快
    慢車道分隔線，路邊則畫有紅色禁止臨時停車之邊線，顯示
    該路段為禁止臨時停車之路段。被告貿然將駕駛之聯結車停
    放於該處外側車道上右側，將原本寬為三‧四公尺之外側車
    道佔據至僅餘０‧六公尺，確實會妨害他車通行，極易引起
    危險事故發生，此為被告臨時停車時應注意並能注意之情事
    ，按當時情節又無不能注意之情形，被告竟違反上開注意義
    務，在上開地點違規臨時停車並且佔用車道，致肇禍端，被
    告就本件車禍之發生應負過失責任，而其過失行為與被害人
    陳翰霖之死亡結果間，並具有相當因果關係。
四、本件經送請臺灣省臺北縣區車輛行車事故鑑定委員會鑑定，
    研析結果認被告駕駛營業半聯結車，於車道上違規停車形成
    道路障礙，與被害人駕駛普通重型機車，於早上光線良好，
    快速行駛且疏未未注意車前狀況並隨時採取必要之安全措施
    ，致撞及被告左後車尾。有該委員會九十八年三月十日北縣
    鑑字第○九八五一八○○○六號書函之記載在卷可稽（見相
    驗卷第七十一頁、第七十二頁），亦同上認定。至本件前送
    臺灣省車輛行車事故覆議鑑定委員會覆議後，覆議意見雖認
    ：「二甲○○無肇事因素，惟其將營業半聯結車臨停於車道
    上形成道路障礙，有違規定。」，有臺灣省車輛行車事故覆
    議鑑定委員會覆議意見書可參（見原審卷第四二、四三頁）
    。惟按鑑定人之鑑定，雖足為證據資料之一種，但鑑定報告
    顯有疑義時，審理事實之法院，仍應調查其他必要之證據，
    以資認定，不得專憑不實不盡之鑑定報告，作為判決之唯一
    證據（參看最高法院四十年度台上字第七一號判例意旨）。
    上開覆議報告以被告所駕駛之聯結車在禁止臨時停車路段臨
    停，形成道路障礙僅屬違規行為，與本件肇事無客觀上相當
    因果關係，即貿然為前述肇事責任之分析，而未慮及被告駕
    駛上開聯結車臨時停車在劃有紅色禁止臨時停車標線處之外
    側車道，幾已佔據整個外側車道，妨害他車之通行，致被害
    人閃避不及之疏失，因之，前述覆議鑑定報告有關被告無肇
    事因素之鑑定結果，尚難據為對被告有利事實認定之證據。
    又被害人騎車行經肇事地點，未能注意前方臨停於該處之上
    開聯結車，致撞擊聯結車左後車尾，亦同有疏未注意車前狀
    況之過失甚明，惟被告並不能因被害人亦與有過失而得解免
    其過失行為之成立。是本件事證明確，被告犯行，已堪認定
    ，應依法論科。
五、按被告係領有職業聯結車之職業駕照，並以司機為業（見偵
    查卷第四頁），為從事業務之人，其於載運砂石途中駕車肇
    事致人於死，核其所為，係犯刑法第二百七十六條第二項之
    業務過失致人於死罪。又被告於肇事後，在被有偵查犯罪職
    權之機關或公務員發覺前，於警員到場處理時，坦承係肇事
    人，表示願意接受裁判等情，有臺北縣政府警察局蘆洲分局
    道路交通事故肇事人自首情形紀錄表乙份附卷可稽（見偵查
    卷第三十七頁），符合自首之要件，依刑法第六十二條前段
    之規定，減輕其刑。
六、原審不察，遽為被告無罪之諭知，容有未洽，檢察官提起上
    訴，指摘原判決不當，為有理由，應由本院將原判決撤銷改
    判。爰審酌被告為職業駕駛之人，即負有較高之注意義務，
    竟圖一時便利，於禁止臨時停車之處所任意臨時停車而肇事
    ，並致被害人死亡，對被害人之家屬造成無可彌補之傷害，
    兼衡其素行良好，被害人亦與有過失，及被告之過失程度較
    低，犯後亦坦承過失，並與告訴人達成和解，已有悔過之具
    體表現等一切情狀，量處有期徒刑三月，並諭知易科罰金之
    折算標準如主文之所示，以資懲儆。又被告前未曾受有期徒
    刑以上刑之宣告，此有本院被告前案紀錄表在卷可稽，被告
    過失程度非重，且與告訴人和解，有調解筆錄在卷（見原審
    卷第三四頁），並已給付賠償金完畢，亦據原審告訴代理人
    蔡育霖律師於原審審理時陳述明確（見原審卷第七０頁反面
    ），被告經此起訴審判後，當能知所警惕，信無再犯之虞，
    本院認所宣告之刑以暫不執行為適當，爰併諭知緩刑二年，
    以策自新。
據上論斷，應依刑事訴訟法第三百六十九條第一項前段、第三百
六十四條、第二百七十三條之二、第二百九十九條第一項前段，
刑法第二百七十六條第二項、第六十二條前段、第四十一條第一
項前段、第七十四條第一項第一款，刑法施行法第一條之一第一
項、第二項前段，判決如主文。
本案經檢察官林炳雄到庭執行職務。
中    華    民    國    99    年    4     月    27    日
                  刑事第六庭審判長法  官  林明俊
                                  法  官  郭豫珍
                                  法  官  何信慶
以上正本證明與原本無異。
如不服本判決，應於收受送達後10日內向本院提出上訴書狀，其
未敘述上訴之理由者並得於提起上訴後10日內向本院補提理由書
（均須按他造當事人之人數附繕本）「切勿逕送上級法院」。
                                  書記官  王泰元
中    華    民    國    99    年    4     月    28    日
附錄：本案論罪科刑法條全文
中華民國刑法第276條
（過失致死罪）
因過失致人於死者，處2年以下有期徒刑、拘役或2千元以下罰金
。
從事業務之人，因業務上之過失犯前項之罪者，處5 年以下有期
徒刑或拘役，得併科3 千元以下罰金。

司法院資訊處製作；財團法人民間司法改革基金會備份。
